【裁判字號】    97,訴,1418
【裁判日期】    970731
【裁判案由】    損害賠償
【裁判全文】
臺灣臺中地方法院民事判決  97年度訴字第1418號
原      告  乙○○
特別代理人  甲○○
被      告  丙○○
上列當事人間請求損害賠償事件，原告提起附帶民事訴訟（96年
度中交簡附民字第34號）後，經本院刑事庭移送前來，本院於民
國97年7月10日言詞辯論終結，判決如下：
    主  文
被告應給付原告新台幣陸拾參萬陸仟捌佰柒拾柒元，及自民國97
年4月25日起至清償日止，按年息5%計算之利息。
原告其餘之訴駁回。
本判決原告勝訴部分，於原告以新台幣貳拾壹萬貳仟元為被告供
擔保後，得假執行；但被告如於假執行程序實施前，以新台幣陸
拾參萬陸仟捌佰柒拾柒元為原告預供擔保，得免為假執行。
原告其餘假執行之聲請駁回。
    事  實  及  理  由
一、原告主張略以：被告丙○○於民國95年9月15日15時許，駕
    駛車牌號碼M2P- 836號重型機車，沿台中縣大里市○○路，
    由東往西方向行駛，途經成功路387號「陳建利診所」前，
    本應注意車前狀況，並隨時採取必要之安全措施，竟未注意
    車前狀況，轉頭向立於路旁等紅燈之同學打招呼，而未眼觀
    前方行人，不慎撞及原告，致原告受有頭部外傷併腦挫傷、
    左側肱骨頸骨折等重傷害，經送醫急救後仍昏迷呈木僵狀態
    。原告因本件車禍，支出之費用如下：1.醫療費用：新台幣
    （下同）1萬5,923元。2.看護費：自95年11月11日起每月支
    出看護費1萬5,000元，已支出18萬元，而原告係19年3月25
    日生，平均餘命尚有10.94年，依霍夫曼計算式扣除中間利
    息後，尚須看護費149萬90元（15,000元×12×8.00000000
    ＝1,490,090元），合計看護費為167萬90元。5.精神慰撫金
    ：原告因被告撞傷而不醒人事，仍呈木僵狀況，陷入重大不
    治之狀態，茲請求被告賠償精神慰撫金100萬元。為此，爰
    依民法第184條、第193條、第195條規定，提起本件訴訟等
    語，並聲明：(1)被告應給付原告268萬6,013元，及自起訴狀
    繕本送達翌日起至清償日止，按年息5％計算之利息。(2)願
    供擔保請准宣告假執行。
二、被告答辯略以：被告對於車禍之發生雖有過失，但原告請求
    之金額太高，被告現為在學學生，家庭經濟情況不佳，學費
    均依賴就學貸款，實無力負擔高賠償，且原告本身也有過失
    等語，並聲明：(1)原告之訴及假執行之聲請均駁回。(2)如受
    不利判決，請准供擔保免為假執行。
三、本院於97年7月10日協同兩造協議並簡化爭點如下：
  (一)兩造不爭執之事項：
    (1)被告承認有如本院96年度中交簡字第2289號刑事判決所認
      定的過失侵權行為。
    (2)原告受傷後支出醫療費用1萬5,923元、每月看護費用1萬
      5,000元，從95年11月11日起迄今，以後每月還需支付。
    (3)原告已領取強制險理賠854,731元。
  (二)兩造爭執之事項：
    (1)原告是否與有過失？
    (2)原告請求損害賠償金額是否過高？
四、本院之判斷：
  (一)原告主張被告於上揭時、地，駕駛重型機車因未注意車前狀
    況，轉頭左側而煞車不及，不慎撞及原告，致原告受有頭部
    外傷併腦挫傷、左側肱骨頸骨折等重傷害，經送醫急救後仍
    昏迷呈木僵狀態之事實，為被告所不爭執，且有原告所提出
    之澄清醫院診斷證明書、順天醫院乙種診斷證明書各1份附
    卷可參，又被告因前開過失重傷害行為，業經本院臺中簡易
    庭以96年度中交簡字第2289號刑事判決判處有期徒刑五月，
    減為有期徒刑二月又十五日，如易科罰金，以1,000元折算
    一日，亦據本院依職權調閱該刑事案卷，查明屬實，堪信為
    真正。
  (二)按汽車行駛時，駕駛人應注意車前狀況，並隨時採取必要之
    安全措施，道路交通安全規則第94條第3項規定甚明。次按
    因故意或過失，不法侵害他人之權利者，負損害賠償責任；
    汽車、機車或其他非依軌道行駛之動力車輛，在使用中加損
    害於他人者，駕駛人應賠償因此所生之損害；不法侵害他人
    之身體或健康者，對於被害人因此喪失或減少勞動能力或增
    加生活上之需要時，應負損害賠償責任；不法侵害他人之身
    體、健康、名譽、自由、信用、隱私、貞操，或不法侵害其
    他人格法益而情節重大者，被害人雖非財產上之損害，亦得
    請求賠償相當之金額，民法第184條第1項前段、第191條之2
    前段、第193條第1項、第195條第1項前段分別定有明文。本
    件原告違反道路交通安全規則第94條第3項之規定，不慎撞
    及原告致其受有重傷害之損害，且被告上開行為與原告所受
    損害間具有相當因果關係，是原告依上揭規定請求被告負損
    害賠償責任，洵屬有據。
  (三)茲就原告聲明之各項請求，應否准許，分述如下：
    (1)醫療費用部分：
      原告主張其因本件車禍已支出醫療費用1萬5,923元，業據
      其提出醫療費用收據16紙為證，且為被告所不爭執，自應
      准許之。
    (2)看護費部分：
      原告因本件車禍而昏迷，已呈木僵狀態，現仍住院治療中
      ，長期臥床，日常生活完全依賴他人照料看護，自95年11
      月11日起每月需支出看護費（安養費用）1萬5,000元，業
      據原告提出順天醫院乙種診斷證明書1份及看護費收據8紙
      附卷為證。其中，原告主張已支出18萬元部分（95年11月
      11日至96年11月10日），被告對此亦不爭執，應予准許。
      此外，原告為19年3月25日生，96年11月11日時為77歲7月
      又16日，依95年臺灣地區女性簡易生命表，原告應尚有餘
      命11.08年【11.49－（11.49－10.88）×8÷12＝11.08】
      ，原告請求依餘命10.94年計算，因原告之請求較少，故
      以原告所請求者為限，再依霍夫曼計算式扣除中間利息，
      一次請求10.94年之看護費為149萬90元【15,000元12
      8.00000000＝1,490,090元】，合計原告得請求被告賠
      償之看護費共167萬90元。
    (3)精神慰撫金：
      按慰藉金核給之標準固與財產上損害之計算不同，然非不
      可斟酌雙方身分資力與加害程度，及其他各種情形核定相
      當之數額，最高法院著有51年台上字第223號判例可參。
      查原告未曾接受正規教育，現已高齡78歲，被告現就讀朝
      陽科技大學研究所二年級，尚未當兵，兩造均並無恆產，
      96年度亦均無所得，有稅務電子閘門財產所得調件明細表
      2份附卷足稽。本院審酌原告因本件車禍而昏迷呈木僵狀
      態，長期臥床需他人照料，日常生活無法自理，身心自受
      有極大之痛苦，及兩造身分、地位、經濟能力、社會經濟
      狀況等一切情狀，認原告請求100萬元之慰撫金，尚屬過
      高，應予核減為80萬元，方屬公允。
  (四)次按損害之發生或擴大，被害人與有過失者，法院得減輕賠
    償金額，或免除之，民法第217條第1項定有明文；又設有行
    人穿越道者，行人必須經由行人穿越道穿越道路，不得在其
    一百公尺範圍內穿越道路，道路交通安全規則第134條第1款
    規定甚明。經查，本件肇事地點旁之交岔路口處劃設有行人
    穿越道，原告未至行人穿越道處穿越車道，而是在路中劃有
    分向限制線（雙黃實線）之處穿越車道，同為本件車禍肇事
    原因，堪認原告就車禍之發生及擴大與有過失。本件交通事
    故肇事原因經送臺灣省臺中縣區車輛行車事故鑑定委員會鑑
    定結果，亦認為原告確有上開過失情節，此有臺灣省臺中縣
    區車輛行車事故鑑定委員會960533案鑑定意見書附於本院96
    年度中交簡字第2289號刑事案卷足參。本院審酌被告駕駛重
    型機車行經交岔路口，轉頭左側而未注意車前狀況，於發現
    車前有人時，因距離逼近已防範不及而撞及原告，應負擔較
    大之過失責任，故認被告就本件車禍應負擔百分之六十之過
    失責任，原告應負擔百分之四十之過失責任。
  (五)綜上所述，原告因本件車禍本得請求之醫療費用為1萬5,923
    元、看護費為167萬90元、精神慰撫金為80萬元，合計共248
    萬6,013元（15,923＋1,670,090＋800,000＝2,486,013）。
    惟因原告對本件車禍損害之發生及擴大與有過失，已如前述
    ，應減輕被告百分之四十之賠償責任，而由被告負擔百分之
    六十之賠償，是原告得請求被告賠償之總金額應為149萬
    1,608元（2,486,01360％＝1,491,608）。
  (六)又按保險人依本法規定所為之保險給付，視為被保險人損害
    賠償金額之一部分；被保險人受賠償請求時，得扣除之，強
    制汽車責任保險法第32條定有明文。是強制汽車責任保險之
    被保險人於該範圍內之損害賠償責任即因而解免。本件原告
    已領取汽車強制責任險之保險金85萬4,731元，為兩造所不
    爭執，此部分應予扣除。從而，原告請求被告給付63萬
    6,877元（1,491,608元－854,731元＝636,877元），及自起
    訴狀繕本送達翌日即97年4月25日起，按年息5%計算之利息
    之範圍內，為有理由，逾此數額之請求，即屬無理由，應予
    駁回。
  (七)兩造均陳明願供擔保聲請宣告假執行及免為假執行，就原告
    勝訴部分，核均無不合，爰分別酌定相當擔保金額宣告之。
    至原告敗訴部分，其假執行之聲請即失所依附，應併予駁回
    。
  (八)本件原告提起刑事附帶民事訴訟，而由本院刑事庭依刑事訴
    訟法第504條第1項規定，裁定移送前來，依同條第2項規定
    免繳納裁判費，其於本院審理期間，亦未滋生其他訴訟必要
    費用，並無訴訟費用負擔問題，附予敘明。
五、據上論結，本件原告之訴為一部有理由，一部無理由，依民
    事訴訟法第79條、第390條第2項、第392條第2項，判決如主
    文。
中    華    民    國    97    年    7     月    31    日
                  民事第四庭    法  官  陳文燦
正本係照原本作成。
如對本判決上訴，須於判決送達後20日內向本院提出上訴狀。
中    華    民    國    97    年    7     月    31    日
                                書記官  鄭淑英


司法院資訊處製作；財團法人民間司法改革基金會備份。
